【裁判字號】    99,訴,614
【裁判日期】    990803
【裁判案由】    違反臺灣地區與大陸地區人民關係條例等
【裁判全文】
臺灣高雄地方法院刑事判決               99年度訴字第614號
公  訴  人  臺灣高雄地方法院檢察署檢察官
被      告  丁○○
指定辯護人  盧世欽律師
上列被告因違反臺灣地區與大陸地區人民關係條例等案件，經檢
察官提起公訴（98年度偵字第31525 、33129 號），本院判決如
下：
    主  文
丁○○共同連續意圖營利而違反不得使大陸地區人民非法進入臺
灣地區之規定，處有期徒刑貳年，減為有期徒刑壹年。緩刑年
，緩刑期間付保護管束。
    事  實
一、丁○○為賺取新臺幣（下同）8 萬元之代價，乃接受真實姓
    名、年籍不詳、綽號「嫂子」之成年女子之邀約，應允充任
    大陸地區女子游雲玉之人頭丈夫，而與「嫂子」、丙○○（
    俟到案後另行審結）共同基於意圖營利使大陸地區人民非法
    進入臺灣地區之概括犯意聯絡，先在丙○○之陪同下，於民
    國93年7 月28日前往大陸地區，並於93年8 月4 日，在福建
    省寧德市民政局與游雲玉辦理結婚登記，且於取得該市公證
    處核發之（2004）寧證字第2241號結婚公證書（下稱前開結
    婚公證書）後，方返回臺灣。丁○○繼則連續透過不知情之
    旅行社人員，代辦臺灣地區入出境許可證等文件資料寄予游
    雲玉，游雲玉因而先後於93年12月10日、94年11月19日（起
    訴書漏未記載入境日期，經公訴人當庭補充），俱以團聚名
    義非法入境臺灣，並即前往「卡迪亞理容院」等臺北、桃園
    一帶理容院、賓館，從事色情按摩業，迄於95年7 月12日為
    警查獲方止，至丁○○則分3 次各向「嫂子」收取2 萬元，
    而實際獲得6 萬元之利益。期間，丁○○另與游雲玉（另經
    檢察官為不起訴處分）在明知彼此均欠缺結婚真意、婚姻關
    係應自始不存在之狀況下，於94年1 月10日，執前開結婚公
    證書、臺灣地區入出境許可證等件，前往高雄縣鳳山市第一
    戶政事務所辦理結婚戶籍登記，使不知情之承辦公務員誤信
    丁○○、游雲玉2 人間確具結婚真意而有婚姻關係存在，致
    於結婚登記申請書審核欄內依序核章，而等同於將2 人間婚
    姻關係存在此一不實事項，登載於職務上所掌之結婚登記申
    請書等公文書，並據以發給已登載此一內容之戶口名簿予丁
    ○○收執，足生損害於戶政機關對於婚姻登記戶籍管理之正
    確性。
二、案經高雄縣政府警察局移請臺灣高雄地方法院檢察署檢察官
    偵查起訴。
    理  由
壹、證據能力部分
    本判決所引用之證據資料（詳後引用之各項證據），其中係
    屬傳聞證據部分，縱無刑事訴訟法第159 條之1 至第159 條
    之4 或其他規定之傳聞證據例外情形，因被告、辯護人及檢
    察官均已同意作為證據使用，且本院審酌卷內並無事證顯示
    各該陳述之作成時、地與週遭環境，有何致令陳述內容虛偽
    、偏頗之狀況後，也認為適當，分依刑事訴訟法第159 條之
    5 第1 項、第2 項之規定，為傳聞法則之例外，應有證據能
    力。
貳、實體部分
一、訊據被告丁○○坦承前開犯行坦承不諱，而游雲玉係以團聚
    之名義，先後於93年12月10日、94年11月19日入境臺灣地區
    ，且在「卡迪亞理容院」等臺北、桃園一帶理容院、賓館，
    從事色情按摩業，迄至95年7 月12日為警查獲方止乙情，乃
    經證人游雲玉於警詢中陳述明確（警卷第19至22頁），此外
    並有卷附93年7 月28日國民出境報表（警卷第29頁）、結婚
    公證書暨證明（警卷第26-28 頁）、游雲玉之臺灣地區入出
    境許可證（警卷第24-25 頁）、游雲玉之大陸地區人民進入
    臺灣地區旅行證申請書（本院訴字卷第40-41 、48-49 頁）
    、大陸地區人民進入臺灣地區保證書（本院訴字卷第46、51
    頁）、委託書（本院訴字卷第47、52頁）、結婚登記申請書
    （警卷第23頁）、丁○○戶籍謄本（本院訴字卷第44-45 頁
    ）、桃園縣政府警察局95年8 月8 日桃警防字第0950023046
    號函（警卷第17頁）在卷可按，足認被告自白與事實相符，
    可堪採為認定犯罪事實之依據，本案事證已臻明確，被告犯
    行堪以認定。
二、論罪與科刑：
  (一)查被告行為後，如附表所示之相關法律均業經變更，並俱於
    95年7 月1 日施行，玆經整體比較結果，裁判時法並未較為
    有利，從而依刑法第2 條第1 項規定，自應適用各該行為時
    法，亦即修正前法。至刑法第11條、第59條雖亦有文字修正
    ，惟無關行為可罰性之認定，另同日施行之刑法施行法第1
    條之1 ，則僅係規範如何將刑法分則罰金刑之單位由「銀元
    」轉換為「新臺幣」，也未就各該分則之實際內涵加以變更
    ，自均不生新舊法比較問題，而應直接適用裁判時法，均合
    先敘明。
  (二)被告為使大陸地區人民游雲玉得援引大陸地區人民進入臺灣
    地區許可辦法第4 條第1 、2 項之配偶申請來臺團聚規定以
    入境臺灣地區，而在彼此欠缺結婚真意之情形下，與游雲玉
    在大陸地區辦理結婚公證，進並藉由該外觀以規避政府對大
    陸地區人民入出境臺灣地區之管制，被告實質上形同以非法
    手段使大陸地區人民入境臺灣地區（最高法院92年度臺上字
    第40號判決意旨參照）；又被告係為賺取8 萬元之代價，方
    應允充任游雲玉之人頭丈夫，俾使游雲玉得以團聚名義入境
    臺灣地區，則被告主觀上乃係基於營利之意圖，也甚為顯明
    。是以被告關於使游雲玉2 次入境臺灣地區所為，均係犯意
    圖營利，而違反不得使大陸地區人民非法進入臺灣地區之規
    定，應依同條例第79條第2 項加以處斷。被告就此部分犯行
    ，與丙○○、「嫂子」具有犯意聯絡、行為分擔，均應論以
    共同正犯。被告所犯2 次非法使大陸地區人民進入臺灣地區
    犯行，時間緊接，手法相同，觸犯構成要件相同之罪名，應
    依修正前刑法第56條連續犯規定，論以一罪，並加重其刑。
  (三)另被告執前開結婚公證書、入出境許可證等件辦理結婚登記
    ，所為乃係犯刑法第214 條之使公務員登載不實罪。被告與
    游雲玉就此部分犯行存有犯意聯絡、行為分擔，應論以共同
    正犯。
  (四)被告所犯前開2 罪間，有方法、目的之牽連關係，應依修正
    前刑法第55條後段之規定，從一重以連續意圖營利而違反不
    得使大陸地區人民非法進入臺灣地區之規定論處。
  (五)末考臺灣地區與大陸地區人民關係條例第79條第2 項之立法
    目的，本意在規範慣常性引介大批大陸偷渡客入境臺灣地區
    之「蛇頭」，蓋此等犯行對社會秩序及國家安全之危害甚鉅
    ，惟因利潤甚豐，故有特別加重刑罰，而藉嚴厲之處置手段
    嚇阻，以謀根本杜絕此等犯行之必要；惟就使單一大陸人士
    非法來臺行為，縱行為人因此獲得利益，亦非可與前述「蛇
    頭」所得者相提並論，且對社會、國家安全之危害性，也顯
    然較為輕微，此時如仍將重罰強加於此等行為人之上，雖亦
    可達嚇阻之目的，惟業然悖於罪刑相當原則，自應予避免。
    經查，被告僅使單一大陸人士非法來臺，且所得之利潤尚微
    ，而俱與應科以重罰之「蛇頭」迥然有別，本院斟酌前情，
    因認本件若科被告以臺灣地區與大陸地區人民關係條例第79
    條第2 項科之最低度刑，顯猶嫌情輕法重，而尚有可憫之處
    ，爰依刑法第59條之規定，予以減輕其刑。被告有前述刑之
    加重及減輕事由，應依法先加後減。
  (六)本院審酌被告意圖營利，而以假結婚為手段，使大陸地區女
    子游雲玉非法進入臺灣地區，對於社會秩序已產生潛在危害
    ，另又妨害戶政機關對於婚姻登記戶籍資料管理之正確性，
    均屬不該。惟念被告迭於偵、審程序中，全然坦承犯行不諱
    ，且深具悔意，又被告於本案係居於應允充任人頭丈夫之被
    動角色，犯罪惡性較微，且實際之犯罪所得乃為6 萬元，亦
    非甚鉅等一切情狀，爰量處如主文所示之刑。末被告為本案
    犯行之時間點在96年4 月24日以前，且合於中華民國九十六
    年罪犯減刑條例所定之減刑條件，爰依該條例減宣告刑二分
    之一。
  (七)被告前未曾因故意犯罪受有期徒刑以上刑之宣告，有臺灣高
    等法院被告前案紀錄表1 份在卷足憑，其因一時失慮，偶罹
    刑典，且其犯後坦承犯行，有所悔悟，態度尚佳，均已如前
    述，經此罪刑之宣告後，當知所警惕，信無再犯之虞，本院
    認前開所宣告之刑，以暫不執行為適當，爰依刑法第74條第
    1 項第1 款之規定（最高法院95年5 月23日第8 次刑事庭會
    議決議意旨謂緩刑宣告逕依裁判時法），予以宣告緩刑3 年
    ，以啟自新。再被告僅因數萬元利益即觸犯本案最輕本刑3
    年以上有期徒刑之重罪，顯見其法治觀念尚嫌欠缺，為確保
    其確實遵守相關社會規範，不致再因此誤觸法網，爰併諭知
    於緩刑期間付保護管束。
三、同案被告丙○○、甲○○部分，俟到案後另行審結。
據上論斷，應依刑事訴訟法第299 條第1 項前段，臺灣地區與大
陸地區人民關係條例第79條第2 項、第15條第1 款，刑法第2條
第1 項前段、第11條前段、第214 條、第59條、第74條第1 項第
1 款、第93條第1 項，修正前刑法（下同）第28條、第55條後段
、第56條，刑法施行法第1 條之1 ，中華民國九十六年罪犯減刑
條例第2 條第1 項第3 款、第4 條、第7 條，判決如主文。
本案經檢察官乙○○到庭執行職務。
中    華    民    國    99    年    8     月    3     日
                  刑事第十一庭  審判長法  官  黃三友
                                      法  官  陳億芳
                                      法  官  莊珮吟
以上正本證明與原本無異。
如不服本判決應於收受送達後10日內向本院提出上訴書狀，並應
敘述具體理由；如未敘述上訴理由者，應於上訴期間屆滿後20日
內向本院補提理由書（均須按他造當事人之人數附繕本）「切勿
逕送上級法院」。
中    華    民    國    99    年    8     月    3     日
                                      書記官  鍾淑美
┌───────────────────────────────────────────────┐
│附表：                                                                                        │
├──────┬─────────────┬─────────────┬───────┬────┤
│相關變更條文│行為時法（下稱舊法）之內容│裁判時法（下稱新法）之內容│比  較  理  由│備    註│
├──────┼─────────────┼─────────────┼───────┼────┤
│【罰金刑最低│罰金：（銀元）1 元以上。有│罰金：新臺幣1000元以上，以│罰金刑之最低度│舊法均較│
│度刑之變更與│期徒刑加減者，其最高度及最│百元計算。有期徒刑或罰金加│刑，由銀元10元│為有利。│
│加、減】刑法│低度同加減之。拘役或罰金加│減者，其最高度及最低度同加│（亦經提高）即│        │
│第33條第5 款│減者，僅加減其最高度。    │減之。拘役加減者，僅加減其│新臺幣30元，提│        │
│、第67條、第│                          │最高度。                  │高為新臺幣1000│        │
│68條        │                          │                          │元；且加（減）│        │
│            │                          │                          │之最低數額，亦│        │
│            │                          │                          │由銀元1 元即新│        │
│            │                          │                          │臺幣3 元，提高│        │
│            │                          │                          │成為新臺幣100 │        │
│            │                          │                          │元；又罰金刑之│        │
│            │                          │                          │最低度刑亦同加│        │
│            │                          │                          │（減）之。    │        │
├──────┼─────────────┼─────────────┼───────┼────┤
│【共同正犯】│二人以上共同實「施」犯罪之│二人以上共同實「行」犯罪行│新法將共同正犯│本案新舊│
│ 刑法第28條 │行為者，皆為正犯。        │為者，皆為正犯。          │之範圍予以限縮│法均成立│
│            │                          │                          │，不及於「陰謀│共同正犯│
│            │                          │                          │」、「預備」等│，新法並│
│            │                          │                          │行為階段。    │未較有利│
├──────┼─────────────┼─────────────┼───────┼────┤
│ 【連續犯】 │第56條：「連續數行為而犯同│（刪除）                  │新法刪除連續犯│被告所犯│
│            │一之罪名者，以一罪論。但得│                          │之規定。      │2 次非法│
│            │加重其刑至2 分之1 。」    │                          │              │使大陸地│
│            │                          │                          │              │區人民入│
│            │                          │                          │              │境臺灣地│
│            │                          │                          │              │區犯行依│
│            │                          │                          │              │新法須分│
│            │                          │                          │              │論併罰，│
│            │                          │                          │              │依舊法則│
│            │                          │                          │              │僅論一罪│
├──────┼─────────────┼─────────────┼───────┼────┤
│ 【牽連犯】 │第55條後段：「犯一罪而其方│（刪除）                  │新法刪除牽連犯│被告所犯│
│            │法或結果之行為犯他罪名者，│                          │之規定。      │之連續非│
│            │從一重處斷。」            │                          │              │法使大陸│
│            │                          │                          │              │地區人民│
│            │                          │                          │              │非法進入│
│            │                          │                          │              │臺灣地區│
│            │                          │                          │              │、使公務│
│            │                          │                          │              │員登載不│
│            │                          │                          │              │實文書犯│
│            │                          │                          │              │行，依新│
│            │                          │                          │              │法須分論│
│            │                          │                          │              │併罰，依│
│            │                          │                          │              │舊法僅從│
│            │                          │                          │              │一重論處│
└──────┴─────────────┴─────────────┴───────┴────┘
◎附錄本案所犯法條：
《臺灣地區與大陸地區人民關係條例第79條》
違反第15條第1 款規定者，處1 年以上7 年以下有期徒刑，得併
科新臺幣100 萬元以下罰金。
意圖營利而犯前項之罪者，處3 年以上10年以下有期徒刑，得併
科新臺幣500 萬元以下罰金。
《臺灣地區與大陸地區人民關係條例第15條第1 款》
下列行為不得為之：
一  使大陸地區人民非法進入臺灣地區。
《刑法第214 條─使公務員登載不實罪》
明知為不實之事項，而使公務員登載於職務上所掌之公文書，足
以生損害於公眾或他人者，處3 年以下有期徒刑、拘役或500 元
以下罰金。

司法院資訊處製作；財團法人民間司法改革基金會備份。
